【裁判字號】    96,聲繼,43
【裁判日期】    970124
【裁判案由】    聲明繼承
【裁判全文】
臺灣屏東地方法院民事裁定              96年度聲繼字第43號
聲  明  人  乙○○
                        顧禮村.
聲  明  人  丙○○
                        平元村.
前列二人共同
代  理  人  甲○○
上列聲明人聲明繼承被繼承人丁○○遺產事件，本院裁定如下：
    主  文
聲明駁回。
程序費用新台幣壹仟元由聲明人平均負擔。
    理  由
一、本件聲明意旨略以：被繼承人丁○○（男，民國17年4 月4
    日出生，身分證統一編號：Ｚ000000000號），原設籍居住在
    屏東縣新園鄉○○村○○路157 巷86號，於96年3 月3 日死
    亡，在台並無得為繼承之親屬。被繼承人死亡後在台灣地區
    留有遺產，現由行政院國軍退除役官兵輔導委員會屏東縣榮
    民服務處保管中。聲請人乙○○、丙○○為被繼承人之姊、
    弟，現居住大陸地區，依法對於被繼承人丁○○在台灣地區
    之遺產有繼承權。爰依台灣地區與大陸地區人民關係條例第
    66 條 暨其施行細則第43條規定，於法定期間內，檢具被繼
    承人死亡時之戶籍謄本、親屬系統表、委託書、大陸地區江
    西省吉安縣公證處（2007）吉證台字第11號委託書公證書及
    委託書、（2007）吉證台字第10號親屬關係公證書、財團法
    人海峽交流基金會（96）核字第068973、（96）核字第0615
    52號證明等文件，向本院聲明繼承之意思表示等情。
二、按在大陸地區製作之文書，經行政院設立或指定之機構或委
    託之民間團體驗證者，固推定為真正；惟依本條例第7 條規
    定推定為真正之文書，其實質上證據力，由法院或主管機關
    認定；則文書內容與待證事實有關，且屬可信者，有實質上
    證據力；惟推定為真正之文書，如有反證事實證明其為不實
    者，不適用推定，此觀臺灣地區與大陸地區人民關係條例第
    7 條及該條例施行細則第8 條規定自明；故經海基會驗證之
    大陸地區公證書，其內容是否真實，法院仍應為實質上之調
    查，不得認係公文書，而逕予採信。
三、次按被繼承人為大陸地區人民者，關於繼承，依該地區之法
    律，但在臺灣地區之遺產，適用臺灣地區之法律，臺灣地區
    與大陸地區人民關係條例第60條定有明文。復按我國民法第
    1147條規定：「繼承，因被繼承人死亡而開始。」；同法第
    1148條前段規定：「繼承人自繼承開始時，除本法另有規定
    外，承受被繼承人財產上之一切權利義務。」；同法第1138
    條規定：「遺產繼承人，除配偶外，依左列順序定之：一、
    直系血親卑親屬。二、父母。三、兄弟姊妹。四、祖父母。
    」。本件聲請人主張其為被繼承人丁○○在大陸地區之姊、
    弟，為被繼承人丁○○之合法繼承人，固據提出被繼承人丁
    ○○死亡時之戶籍謄本、親屬系統表、委託書、大陸地區江
    西省吉安縣公證處（2007）吉證台字第11號委託書公證書及
    委託書、（2007）吉證台字第10號親屬關係公證書、財團法
    人海峽交流基金會（96）核字第068973、（96）核字第0615
    52號證明。惟本院依職權向行政院國軍退除役官兵輔導委員
    會、屏東縣後備指揮部函查被繼承人丁○○之兵籍資料，發
    現被繼承人生前登載之兵籍表上所記載被繼承人丁○○之父
    （蕭文浪，民國前5 年11月2 日出生）、母（劉氏，民國7
    年12月6 日出生）、弟（劉華採，民國30年9 月25日出生）
    ，與聲請人所提出之親屬關係公證書所載其父（蕭文浪，西
    元1894年9 月14日出生）、母（劉愛娟，西元1896年4 月3
    日出生）、弟（蕭華採，民國30年9 月25日出生），其中父
    母之出生年月日部分不符，其弟之姓名、出生年月日亦不符
    外，另兵籍表上並未載有除劉華採以外之其他兄弟姊妹等情
    ，有屏東縣後備指揮部97年1 月14日後屏東動字第
    0970000178號函覆在卷可稽。衡情父母、兄弟姊妹為至親，
    被繼承人丁○○於陳報親屬時，當不至於完全遺漏或誤載，
    兩者相較，自應以被繼承人丁○○生前陳述而據以製作之兵
    籍資料，較之上開由聲請人自行陳述所製作之公證書為真實
    可信。另聲請人所提出上開經公證之委託書、公證書等件，
    經核均非屬血緣關係之證明文件，尚不足以證明聲請人為被
    繼承人之姊、弟，是殊難僅憑聲請人片面之聲明，遂認聲請
    人與被繼承人丁○○有手足關係。是綜上說明，聲請人並非
    被繼承人丁○○之法定繼承人，其聲明繼承應為無理由。從
    而聲請人本於臺灣地區與大陸地區人民關係條例第66條之規
    定，向本院為繼承之表示，洵屬無據，應予駁回。
四、依非訟事件法第21條第1 項前段、第23條，民事訴訟法第85
    條第1 項前段，裁定如主文。
中    華    民    國    97    年    1    月    24     日
                        家事庭法  官  廖文忠
上開正本係照原本作成。
如不服本裁定，得於裁定正本送達後10日內向本院提出抗告狀。
                              書記官  張錦昌
中    華    民    國    97    年    1     月    25    日


司法院資訊處製作；財團法人民間司法改革基金會備份。
